【裁判字號】    94,聲再,29
【裁判日期】    950220
【裁判案由】    聲請再審
【裁判全文】
臺灣高雄地方法院刑事裁定              94年度聲再字第29號
聲  請  人
即  被  告  甲○○
上列聲請人因違反動產擔保交易法案件，對於本院中華民國94年
11 月23 日第二審確定判決（94年度簡上字第722 號）聲請再審
，本院裁定如下：
    主  文
再審之聲請駁回。
    理  由
一、按有罪之判決確定後，因發現確實之新證據，足認受有罪判
    決之人應受無罪、免訴、免刑或輕於原判決所認罪名之判決
    者，得為受判決人之利益，聲請再審，刑事訴訟法第420 條
    第1 項第6 款定有明文。又按所謂發見確實之新證據，在解
    釋上須具備新穎性、確實性、影響性3 項要件始足當之。所
    謂「新穎性」係指該項證據於審判時並未經發現或存在或未
    及提出或審酌，而於判決後始發現；所謂「證據之確實性」
    係指該項證據依其形式上之觀察係真實存在；所謂「影響性
    」係指如經提出或審酌在客觀上顯可動搖原確定判決而使受
    判決人獲有利之判決而言。倘該證據在審判時已經發現或存
    在且業經審酌並已說明其取捨之理由，或該證據資料在形式
    上尚未能確定其真實存在，或其形式上雖屬真實，然縱予提
    出供法院審酌，在客觀上亦未必能據以動搖原確定判決之基
    礎或依其他證據資料所作事實之認定者，即非刑事訴訟法第
    420 條第1 項第6 款所謂發見確實之新證據。又該項新證據
    ，如事實審法院於判決前因未經發見，不及調查斟酌，至其
    後始行發見者而言，若判決前已經當事人提出或聲請調查之
    證據，經原法院捨棄不採者，即非該條款所謂發見之新證據
    ，最高法院28年抗字第8 號判例意旨可資參照。
二、聲請再審意旨略以：本件發現新證據有（一）本件台新銀行
    承辦人員何素禛於民國90年10月16日親收之車款代書費用及
    開辦費新台幣（下同）6500元之支票存根，票號0000000 ；
    （二）車貸繳款紀錄，由匯款銀行高雄分行支票帳號：
    000000000000號開出48張支付車資，票號0000000 至
    0000000 共49張，其中票號0000000 金額印反，重開出票號
    0000000 補足；（三）91年12月何素禛小姐又邀約轉為回復
    型貸款，於是轉為回復型貸款，台新銀行並於91年12月18日
    將回復金額88091 元匯入本人臺灣銀行帳號000000000000號
    戶內。是以台新銀行聲稱聲請人為貸款之新貸戶，貸款65萬
    元，但何以只匯入88091 元，顯然為聲請人轉換回復型貸款
    之回復額度，故前後繳款約2 年。以上證據足證台新銀行事
    前同意典當且有隱瞞事實等情事，是聲請人應受無罪之判決
    ，爰依刑事訴訟法第420 條第1 項第6 款之規定，聲請再審
    等語。
三、經查：
（一）動產擔保交易法第38條規定：「動產擔保交易之債務人，
      意圖不法之利益，將標的物遷移、出賣、出質、移轉、抵
      押或為其他處分，致生損害於債權人者，處3 年以下有期
      徒刑、拘役或科或併科6 千元以下之罰金。」本件聲請人
      甲○○於民國91年12月19日，以動產擔保交易法之動產抵
      押方式，向台新銀行）辦理貸款60萬元，並以其所有之牌
      照號碼S3-9566 號自小客車為標的物，設定動產抵押，其
      為動產擔保交易之債務人，自屬無疑。而聲請人另於92年
      2 月17日，將該標的物設質於中和當鋪，借得15萬元，此
      部分事實，亦經聲請人於原審供承無訛。故本件關鍵在於
      聲請人身為動產擔保交易之債務人，而將標的物出質之行
      為，是否確實如其所辯稱係經由台新銀行默示同意而無意
      圖自己不法利益之犯意。
（二）原審針對上開爭點，於判決理由中認定：「證人即告訴人
      銀行之服務人員王順盈到庭證述：以上訴人係於91年12月
      19日辦理動產擔保之貸款新台幣60萬元，僅繳納92年1 月
      18日及同年2 月18日之分期款，又典當絕未經伊銀行允許
      ，且典當該車損害銀行之權益，銀行不可能同意，以及上
      訴人迄今未償還該貸款，縱使上訴人曾換約，依照新約被
      告亦僅繳2 期之分期款等詞（見本院卷第51頁）；上訴人
      亦坦承曾於90年初開始繳款，中間曾換約1 次等語（見本
      院卷第52頁）；此外並有高雄市當舖商業同業公會流當證
      明書及中和當舖存根聯，與上訴人所簽具之車輛動產抵押
      契約書、高雄市監理處動產擔保交易登記證明書等影本附
      卷可佐（見偵卷第20、21頁，第發查卷第4 ～6 頁、）。
      又被告與告訴人約定以動產擔保交易方式貸款，被告為動
      產擔保交易之債務人，若任意將該車出質、典當，即已構
      成違反動產擔保交易法第38條之罪，況動產擔保交易之債
      務人不得擅自出質、抵押該車，亦有上開契約記載明確（
      見發查卷第5 頁之契約書第12條之載述甚明），上訴人就
      上開法律規定及契約書之約款自難諉為不知，復就上訴人
      於本院供承：其曾向銀行告知將典當該車，銀行經過1 個
      月後，均未曾與其聯繫，故其認為銀行已默許其典當云云
      ，首則上訴人就其告知銀行一節，自始未能舉證以實其說
      ，難認真實，即使其確有告知銀行要典當該車，而其已自
      承銀行未曾同意上訴人典當，上訴人就逕自典當其車，無
      論其係以該車殘值典當，或其繳款究有幾期或已還款若干
      ，均無礙於其未償清動產擔保交易貸款之前，即先行典當
      該車之行為，業已構成違反動產擔保交易法第38條之犯行
      ，是上訴人仍執上開理由上訴，自無理由，應予駁回。」
（三）準此，聲請人提出上開台新銀行承辦人員何素禛90年10月
      16日親收之車款代書費用及開辦費之支票存根（所提原證
      一號），僅能證明其與台新銀行曾有辦理車輛抵押貸款事
      宜，而此本為聲請人所不爭執，並業經原審認定如上。又
      聲請人另提出車貸繳款紀錄共49張（所提原證二號）及91
      年12月何素禛小姐曾邀約轉為回復型貸款，於是轉為回復
      型貸款，台新銀行並於91年12月18日將回復金額88091 元
      匯入聲請人臺灣銀行帳號000000000000號戶內，而提出其
      臺灣銀行帳戶存簿影本1 份為證（所提原證三號）。然此
      部分事證，無非用以證明聲請人與台新銀行換約之前曾有
      繳納車貸及有換約之事實，然此亦經原審以證人王順盈證
      述縱使被告曾經換約，亦僅繳納2 期、聲請人自承曾有換
      約事實及依動產擔保交易法所成立抵押契約重在不能未經
      債權人同意任意出質等由，認定聲請人所辯不足採憑。故
      聲請人所提上開證據，或有新穎性及確實性，然均不足以
      影響原審所認定事實之結果，顯無「影響性」。
四、綜上所述，聲請人所提出上開證據聲請再審，既不足以影響
    原審判決之結果，而不具「影響性」，揆諸前揭說明，自非
    所謂發見確實之新證據。而原審判決依職權取捨證據，並無
    違背經驗法則或論理法則之違誤，是本件聲請人聲請再審意
    旨一再指摘原確定判決完全不採信其辯詞，並認台新銀行已
    事先知情或默示同意其將抵押車輛出質云云，既非發見確實
    之新證據，自無合法之再審理由，至為明確。故本件聲請人
    依刑事訴訟法第420 條第1 項第6 款之規定聲請再審，顯無
    理由，應予駁回。
據上論斷，應依刑事訴訟法第434 條第1項，裁定如主文。
中    華    民    國    95    年    2     月    20    日
                  鳳山刑事第2 庭
                          審判長  法  官  邱明弘
                                  法  官  廖建瑜
                                  法  官  李嘉益
以上正本證明與原本無異。
如不服本裁定，應於收受送達後5 日內向本院提出抗告狀。
中    華    民    國    95    年    2     月    20    日
                                  書記官  呂怜勳


司法院資訊處製作；財團法人民間司法改革基金會備份。
